臺灣新北地方法院行政訴訟判決
111年度交字第326號
原      告  潘重諭  
被      告  新北市政府交通事件裁決處
                      設新北市○○區○○路0段000號2樓
代  表  人  李忠台    住同上
訴訟代理人  黃曉妍    律師
上列當事人間交通裁決事件，原告不服被告民國111年5月5日新
北裁催字第48-P00000000號裁決，向本院提起行政訴訟，本院判
決如下:
　　主　文
一、原告之訴駁回。
二、訴訟費用新臺幣參佰元由原告負擔。
　　事實及理由
壹、程序方面:原告不服被告所為道路交通管理處罰條例第8條裁
    決而提起撤銷訴訟，依行政訴訟法第273條之1，應適用交通
    裁決事件訴訟程序。本件因卷證資料已經明確，本院依同法
    第237條之7規定，不經言詞辯論，逕為判決。
貳、實體方面
一、爭訟事實概要:緣原告潘重諭駕駛所有車牌號碼000-0000號
    自用小客車（下稱系爭汽車）於民國111年3月5日上午8時56
    分，行經臺9線292.7公里處（往南）時，因有「闖紅燈」之
    違規行為，經花蓮縣警察局玉里分局（下稱原舉發單位）警
    員目睹違規事實並當場攔停，爰依道路交通管理處罰條例（
    下稱處罰條例）第53條第1項規定，於當日填製花警交字第P
    00000000號舉發違規道路交通管理事件通知單予以舉法，記
    載應到案日期為111年4月4日前，並由原告當場簽收，案件
    於111年3月7日移送被告。原告收受上開違規通知單後提出
    申訴，案經原舉發單位查明陳述情節及違規當時情形，其以
    111年3月18日玉警交字第1110003269號函回復。被告嗣於11
    1年5月5日依上開查證結果，依處罰條例第53條第1項、第63
    條第1項第3款及違反道路交通管理事件統一裁罰基準及處理
    細則等規定，製開新北裁催字第48-P00000000號違反道路交
    通管理事件裁決書，裁處「罰鍰新臺幣2,700元整，並記違
    規點數3點」，裁決書於同日合法送達原告。原告不服，提
    起本件行政訴訟。
二、原告起訴主張及聲明:
　㈠原告主張要旨:原告於上開時地駕駛系爭汽車時，有輛白車跟
    在原告車後，且距離近，該車剎車後已全車超過停止線，若
    原告當時緊急剎車，將會造成嚴重追撞。又該路段為一彎道
    ，過了C點才能辨識位於A點的號誌，且停止線位於B點，C點
    至B點距離僅30公尺（附圖1），同時該路段速限時速60公尺
    （附圖2），等於秒速16.67公尺，C點至B點僅需不到2秒。
    若要不違規，基本上要在1秒內做出反應，並在下一秒將車
    停住。綜合上述，當下的狀況確實緊急，先看到號誌，然後
    發現停止線距離更近，看後照鏡又覺得後方車輛距離過近，
    只能瞬間決定黃燈趕緊通過路口，萬一急煞車，會被後車追
    撞。
　㈡聲明:⒈撤銷原處分。⒉訴訟費用由被告負擔。
三、被告答辯及聲明:
　㈠答辯要旨
　　⒈按道路交通管理處罰條例第53條第1項及第63條第1項第3款
      規定:「汽車（依道路交通管理處罰條例第3條第8款，汽
      車包括機車）駕駛人，行經有燈光號誌管制之交岔路口闖
      紅燈者，處1,800元以上5,400元以下罰鍰，並記違規點數
      3點」。
　　⒉次按道路交通管理處罰條例第7條之2第1項第1款規定:「汽
      車駕駛人之行為有下列情形之一，當場不能或不宜攔截製
      單舉發者，得逕行舉發:一、闖紅燈或平交道。」
　　⒊再按道路交通安全規則第102條第1項第1款規定:「汽車行
      駛至交岔路口，其行進、轉彎，應遵守燈光號誌」。
　　⒋另按道路交通標誌標線號誌設置規則（下稱設置規則）第1
      70條第1項前段、第206條第1項第5款第1目:「停止線，用
      以指示行駛車輛停止之界限，車輛停止時，其前懸部分不
      得伸越該線。」、「行車管制號誌各燈號顯示之意義如左
      :五、圓形紅燈㈠車輛面對圓形紅燈表示禁止通行，不得超
      越停止線或進入路口」。
　　⒌末按交通部109年11月2日交路字第1095008804號函釋意旨:
      「㈠車輛面對紅燈亮起後，仍超越停止線至銜接路段，含
      左轉、直行、迴轉及右轉（依箭頭綠燈允許行駛者除外）
      ，即視為闖紅燈之行為。」
　　⒍本件原告之行政訴訟意旨略以:「道路設計不良讓原告不及
      反應」等語置辯。
　　⒎查原舉發單位提供之舉發影片（附件一影片名稱：「闖紅
      燈影像08時54分25秒-08時55分17秒」），從影片可看到
      路口號誌轉變為黃燈（影片時間:00:10:36），持續約5秒
      後轉變為紅燈（影片時間:00:10:41），此時可見原告駕
      駛系爭汽車於號誌轉變為紅燈時超越停止線並往前繼續行
      駛，員警目睹原告之違規行為即攔停原告。
　　⒏至原告稱其道路設計不良致使駕駛人反應時間不足，為免
      造成追撞，故而闖越紅燈；然從同一影片其他時間點（影
      片時間:00:02:42至00:02:48、00:05:20至00:05:34）可
      看到，其他車輛皆能順利在停止線前煞停，顯見此道路設
      計並無不良，駕駛人應有足夠之反應時間進行剎車。再者
      ，駕駛人行經交岔路口前，本應減速行駛並遵守燈光號誌
      管制，且隨時注意車前動態，依路口黃燈號誌警示之反應
      時間、距離採取必要之安全停車措施。綜上所述，原告駕
      駛系爭汽車於紅燈時超越停止線，確有闖紅燈之違規行為
      ，原告之理由應不可採。
　　⒐按行政罰法第7條第1項規定:「違反行政法上義務之行為非
      出於故意或過失者，不予處罰。」，因此，不論違規行為
      人係故意或過失而違反道路交通處罰條例第53條第1項行
      政法上義務之行為，均應予處罰。本案原告駕駛車輛，應
      遵守號誌不得於紅燈時闖越停止線，惟原告仍決意闖越停
      止線並通過路口，核屬主觀上之故意無誤，已然甚明。
　　⒑再者，原告既為合法考領汽車駕駛執照之人，有汽車車籍
      查詢資料及駕駛人基本資料為憑，其對上述規定應知之甚
      詳，並應確實遵守。是原告前揭所述，無非單方所執之詞
      ，委無足採。綜上所述，被告依法裁處，應無違誤。原告
      之訴無理由。
　　㈡聲明:⒈原告之訴駁回。⒉訴訟費用由原告負擔。　
四、爭點事項:
　　原告主張其駕駛系爭汽車於上開時地闖紅燈，乃因道路設計
    不良讓原告不及反應，其理由是否可採？　
五、本院之判斷
　㈠上開事實，除爭點事項外，其餘事實業為原告於起訴狀所不
    爭執，並有花蓮縣警察局舉發違反道路交通管理事件通知單
    及移送紀錄、原告申訴書、花蓮縣警察局玉里分局111年3月
    18日玉警交字第1110003269號函、新北裁催字第48-P000000
    00號違反道路交通管理事件裁決書及送達證書、花蓮縣警察
    局玉里分局111年6月10日玉警交字第1110006576號函暨員警
    職務報告、蒐證照片、道路交通現場圖、號誌時相變換表，
    111年6月8日府建交字第1110110586號花蓮縣政府函附時制
    計劃表及汽車車籍查詢資料及駕駛人資料、蒐證光碟等資料
    （見本院卷第53頁至第95頁）附卷可憑，此部分事實應堪認
    定。
　㈡本件應適用之相關法令:
　⒈道路交通安全規則第2條第1項第1款:本規則用詞，定義如下:
    一、汽車：指在道路上不依軌道或電力架線而以原動機行駛
    之車輛（包括機車）。
  ⒉道路交通安全規則第102條第1項第1款：汽車行駛至交岔路口
    ，其行進、轉彎，應依下列規定：一、應遵守燈光號誌或交
    通指揮人員之指揮，遇有交通指揮人員指揮與燈光號誌並用
    時，以交通指揮人員之指揮為準。
  ⒊道路交通標誌標線號誌設置規則第206條第5款第1目：行車管
    制號誌各燈號顯示之意義如左：五、圓形紅燈（一）車輛面
    對圓形紅燈表示禁止通行，不得超越停止線或進入路口。
  ⒋道路交通管理處罰條例第3條第8款:本條例用詞，定義如下：
    八、車輛:指非依軌道電力架設，而以原動機行駛之汽車（
    包括機車）、慢車及其他行駛於道路之動力車輛。
  ⒌道路交通管理處罰條例第7條之2第1項1款：汽車駕駛人之行
    為有下列情形之一，當場不能或不宜攔截製單舉發者，得逕
    行舉發：一、闖紅燈或平交道。
　⒍道路交通管理處罰條例第53條第1項:
    汽車駕駛人，行經有燈光號誌管制之交岔路口闖紅燈者，處
    新臺幣1,800元以上5,400元以下罰鍰。
  ⒎道路交通管理處罰條例第63條第1項第3款:
    汽車駕駛人有下列各款所列條款之一者，除依原條款處罰鍰
    外，並予記點：三、有第43條、第53條或第54條情形之一者
    ，各記違規點數3點。
　⒏交通部109年11月2日交路字第1095008804號函釋意旨:「㈠車
    輛面對紅燈亮起後，仍超越停止線至銜接路段，含左轉、直
    行、迴轉及右轉（依箭頭綠燈允許行駛者除外），即視為闖
    紅燈之行為。」　
  ⒐按「本細則依道路交通管理處罰條例第九十二條第四項規定
    訂定之。」、「處理違反道路交通管理事件之程序及統一裁
    罰基準，依本細則之規定辦理。前項統一裁罰基準，如附件
    違反道路交通管理事件統一裁罰基準表。」，違反道路交通
    管理事件統一裁罰基準及處理細則第1條、第2條第1項、第2
    項分別亦有明定，是違反道路交通管理事件統一裁罰基準及
    處理細則即係基於法律之授權所訂定，而該處理違反道路交
    通管理事件之統一裁罰基準（即「違反道路交通管理事件統
    一裁罰基準表」）已考量「違反事件」、「法條依據」、「
    法定罰鍰額度或其他處罰」、「違規車種類別或違規情節」
    、「期限內繳納或到案聽候裁決者」、「逾越應到案期限30
    日內，繳納罰鍰或到案聽候裁決者」、「逾越應到案期限30
    日以上60日以內，繳納罰鍰或到案聽候裁決者」、「逾越應
    到案期限60日以上，繳納罰鍰或逕行裁決處罰者」等因素，
    作為裁量之標準，並未違反授權之目的及裁量權之本質，是
    其不僅直接對外發生效力，且被告亦應受其拘束而適用之。
　㈢原告以前詞置辯，惟查，觀諸上開攝影機採證照片，可見於
    畫面時間顯示2022-3-5,8:55:01時（見本院卷第63頁下方照
    片），系爭汽車尚未出現於畫面中，路口號誌燈剛轉為黃燈
    ，又於2022-3-5,8:55:06時（見本院卷第65頁上方照片），
    原告駕駛系爭汽車在停止線前，系爭汽車尚未超越停止線，
    此時路口號誌已由黃燈轉為紅燈，佐以上開路口號誌時制計
    畫表，上開路口號誌燈之黃燈共持續5秒時間，原告尚無不
    能及時注意前方系爭路口為黃燈狀態之情，詎原告未採取減
    速煞車並停下，反而執意通過路口；且由上開攝影機採證照
    片亦足見當原告通過停止線前，其與後車之間仍保有一定距
    離，兩車並非處於緊鄰狀態，堪認原告闖越紅燈當時，客觀
    上並無何緊急危難情狀之存在，是原告主張其因看到燈號號
    誌時與停止線距離太近，又與後車緊鄰，若急剎車會被後車
    追撞，故於黃燈時趕緊通過路口，其行為符合緊急避難等情
    ，與事實不符，並不可採。縱令原告非故意闖紅燈，惟其應
    注意且能注意，而依當時情節復無不能注意之情，竟疏未注
    意，而貿然於紅燈狀態下逕自穿越系爭路口之停止線，核係
    具有過失之情節，自難解免過失之責（依行政罰法第7條第1
    項之規定）已然甚明，亦查無其他得為阻卻違規責任之正當
    事由，礙難為有利於原告之認定。
㈣、按交通標誌、標線、號誌之設置目的，在於提供車輛駕駛人
    及行人有關道路路況之警告、禁制、指示等資訊，以便利行
    旅及促進交通安全，有無設置之必要，如何設置，設置何種
    號誌及在何處設置停止線及道路設計規劃，均屬主管機關職
    權內依法裁量之範圍，是此一涉及特定地點、多數人及長期
    時間之交通管制行為及道路規劃良窳，揆諸前揭法條意旨，
    當屬一般處分甚明。則既屬一般處分，依行政程序法第100
    條第2項、第110條第2項之規定，一般處分之送達得以公告
    為之，除公告另訂不同日期者外，自公告日起發生效力。是
    就前揭「號誌設置」、「停止線劃設」、「彎道規劃」，屬
    主管機關之「劃設行為」，即屬一種「公告」措施，於對外
    劃設完成時，即發生效力，人民即有遵守之義務，人民對上
    開處分如有不服，得循序提起訴願及撤銷訴訟以為救濟。是
    於該一般處分經廢止、撤銷或限制其效力前，當非人民所得
    僅憑個人主觀認定而恣意決定遵守與否。是以原告主張道路
    「設計不良讓原告不及反應」、「彎道的號誌」、「停止線
    劃設」等不當，請求撤銷原處分，顯屬無據。
㈤、綜上所述，原告駕駛系爭汽車於上開時、地，行經有燈光號
    誌管制交岔路口闖紅燈繼續往前行駛之違規行為，核屬明確
    。從而，被告依道路交通管理處罰條例第53條第1項、第63
    條第1項第3款及裁罰基準及處理細則之規定，裁處原告如原
    處分所示，於法並無違誤。原告猶執前詞指摘原處分不當，
    訴請撤銷原處分，尚乏依據，為無理由，應予駁回。
六、本件判決基礎已臻明確，兩造其餘攻擊防禦方法及訴訟資料
    ，經本院審核後，或與本案爭點無涉，或對於本件判決結果
    不生影響，爰無庸一一再加以論述，爰併敘明。
七、結論:原處分並無違誤，原告訴請撤銷為無理由，應予駁回
    。本件第一審裁判費為300元，應由原告負擔。
八、依行政訴訟法第195條第1項後段、第236條、第98條第1項前
    段、第237條之8第1項、第237條之9第1項，判決如主文。
中　　華　　民　　國　　111 　年　　8 　　月　　22　　日
　　　　　　　　　行政訴訟庭法  官　陳伯厚
一、上為正本係照原本作成。
二、如不服本判決，應於判決送達後20日內，向本院提出上訴狀
    並表明上訴理由（原判決所違背之法令及其具體內容或依訴
    訟資料可認為原判決有違背法令的具體事實），其未載明上
    訴理由者，應於提出上訴後 20 日內向本院補提理由書（上
    訴狀及上訴理由書均須按他造人數附繕本，如未按期補提上
    訴理由書，則逕予駁回上訴），並應繳納上訴裁判費新臺幣
    750 元。　　　　　　　　
                            書記官  陳柔吟　　　　　　　
中　　華　　民　　國　　111 　年　　8 　　月　　22　　日